臺灣屏東地方法院行政訴訟判決　
111年度交字第34號
原      告  張文碩  
被      告  交通部公路總局高雄區監理所


代  表  人  李瑞銘  
上列當事人間交通裁決事件，原告不服被告於民國111年3月25日
所為裁字第82-VP0000000號裁決書，提起行政訴訟，本院判決如
下：
    主  文
原告之訴駁回。
訴訟費用新臺幣300元由原告負擔。
    事實及理由
一、程序事項：本件因屬不服被告所為道路交通管理處罰條例第
    8條之裁決而提起撤銷訴訟，依行政訴訟法第237條之1之規
    定，應適用交通裁決事件訴訟程序，再依兩造所述各節及卷
    內資料足認事證已臻明確，本院認無經言詞辯論之必要，依
    同法第237條之7之規定，不經言詞辯論，逕為判決，合先敘
    明。
二、事實概要：原告駕駛所有車牌號碼000-0000自用小客車（下
    稱系爭車輛），於111年1月16日18時37分許，行經屏東市復
    興北路與逢甲路口（下稱系爭路段），因有「不依標誌、標
    線號誌指示」之交通違規情事，為警製單舉發屏警交字第VP
    0000000號違反道路交通管理事件通知單（下稱舉發通知單
    ），並移送被告裁決。嗣被告認原告上開行為違反道路交通
    管理處罰條例（下稱處罰條例）第48條第1項第2款之規定屬
    實，即於111年3月25日製開裁字第82-VP0000000號違反道路
    交通管理事件裁決書（下稱原處分），裁罰原告：罰鍰新臺
    幣（下同）600元，並記違規點數1點。原告仍為不服，遂提
    起本件行政訴訟。
三、原告主張：系爭路段之路面標線為直線及弧形合併之分岔箭
    頭，伊當日係遭該設計不良之標線所誤導，誤認中線路段為
    可同時直行及轉彎路段。進而在左轉號誌燈亮起時進行左轉
    動作，且當時為下班尖峰時段，用路人更容易遭未確實劃設
    之標線、標誌所影響。是系爭路段之標線既為設計不良，且
    容易誤導用路人，被告於裁罰前未斟酌此節，原處分即有違
    誤，應予撤銷等語。並聲明：原處分撤銷。
四、被告則以：本件經檢視採證照片及相關函文可知，原告行駛
    於系爭路段3車道之中線劃有直行箭頭之快車道中，向左行
    駛跨越雙白實線至路口。經查該路口係道路主管機關依道路
    交通標誌標線號誌設置規則第149條第1項第1款第7目之規定
    ，於道路路段中設置雙白實線禁止車輛於路口任意跨越車道
    ，以確保路口之行車安全。且該路段之雙白實線、指向線劃
    設清楚，不至於有誤判之情形。原告如認該路段車流量大無
    法駛至左轉箭頭之車道，僅能選擇行駛劃設直行箭頭之車道
    時，仍應遵守該指示標誌，依規定直行選擇至下個路口或可
    迴轉之路段駛回其欲前往之目的地即可。非以跨越雙白實線
    之方式向左駛入左轉專用車道，原告行為業已侵犯左轉專用
    道之路權。綜上，原告於系爭路段轉彎或變換車道不依標誌
    、標線、號誌指示行駛，違規事實明確，原處分裁處罰鍰60
    0元、記違規點數1點，核無違誤等語，資為抗辯。並聲明：
    原告之訴駁回。
五、本院之判斷：
　　㈠應適用之法律：
　　　⒈處罰條例第48條第1項第2款：「汽車駕駛人轉彎或變換
        車道時，有下列情形之一者，處新臺幣六百元以上一千
        八百元以下罰鍰：二、不依標誌、標線、號誌指示。」
　　　⒉處罰條例第63條第1項第1款：「汽車駕駛人有下列各款
        所列條款之一者，除依原條款處罰鍰外，並予記點：一
        、有第三十三條第一項、第二項、第三十八條第一項、
        第四十條、第四十五條、第四十七條第一款至第三款、
        第四十八條、第四十九條或第六十條第二項第一款、第
        二款情形之一者，各記違規點數1點。」
　　　⒊行為時違反道路交通管理事件統一裁罰基準表第48條第1
        項第2款：「汽車駕駛人轉彎或變換車道時，不依標誌
        、標線、號誌指示，於期限內繳納或到案聽候裁決者：
        小型車600，記違規點數1點。」
　　㈡經查，原告確於案發時駕駛系爭車輛行經系爭路段，因遭
      設置現場之固定式照相機攝得未依車道行駛之交通違規，
      舉發單位員警認所攝內容已足證明原告確有違規情節，即
      移由被告裁決，被告嗣認員警舉發屬實，即以原處分裁罰
      原告等節，為兩造不爭執，並有卷附交通部公路總局高雄
      區監理所111年3月25日裁字第82-VP0000000號違反道路交
      通管理事件裁決書1紙（本院卷第32頁）、屏東縣政府警
      察局交通警察隊111年2月21日屏警交字第VP0000000號舉
      發通知單影本1紙、汽車車籍查詢資料及駕駛人基本資料
      各1紙（第34至37頁）、原告111年3月1日陳述單1紙、GOO
      GLE地圖截圖照片3幀（第38至39頁）、屏東縣政府警察局
      111年3月21日屏警交字第11132217900號函影本1紙、採證
      照片2幀（第40至42頁）、交通部公路總局第三區養護工
      程處潮州工務段111年3月18日三工潮州字第1110029168號
      函影本1紙（第43頁）、屏東縣政府警察局111年5月16日
      屏警交字第11133578600號函影本1紙、採幀照片3幀、GOO
      GLE街景圖2幀（第44至48頁）等可佐，上情信屬實在。
　　㈢查原告案發時，車輛原行駛於復興北路北往南方向之中線
      車道上(按該路段共計有3線車道)，嗣原告見行向之紅燈
      恆亮後，即直行向前跨越機車等停區後，持續向前行駛並
      跨越停止線後繼續左轉進入民生路，有現場固定式照相機
      攝得之連續照片3張可證(本院卷第46頁)。又原告行駛之
      車道地面僅繪有直行箭頭標線1只，此參上開照片第1張可
      知，復參照原告行駛車道之左側車道為系爭路口左轉專用
      道，地面繪製有「左彎專用」字樣，並2車道間以雙白線
      間隔，亦有現場路口照片可循(本院卷第頁39頁)。從而原
      告行駛之中線道，僅可直行，不可左轉，堪以認定，原告
      行駛中線道而左轉，即有轉彎車不依標線指示之違規，被
      告以原處分裁罰原告，並無違誤。
　　㈣原告固主張，伊原行駛之中線車道，於北側區段，先設有
      道路交通標誌標線號誌設置規則(下稱本規則)第188條第2
      項第3款規定之「直線與弧形合併之分岔箭頭」，同時指
      示直行與轉彎，伊係受該標線誤導，而認中間及左側車道
      ，均可左轉彎；況於現場依上開箭頭標線繼續行駛後，未
      達數公尺，路面旋分岔為左側及中線車道分列，區間過短
      ，導致伊縱然想變換車道至左轉專用道，亦不及行駛，現
      場道路標線規劃，即有使用路人無從遵循之可能，本件自
      不可歸責於伊云云。然依現場照片以觀(本院卷第39頁)，
      事實上，於系爭路段上開分岔箭頭出現前，駕駛人即可預
      見左側左轉專用車道已出現，並以虛線劃分而區隔原告行
      駛之中線道，則原告如於當時即準備左轉進入民生路，自
      有充裕時間、空間可變換至左轉專用道，原告主張現場規
      劃失當致伊無反應時間，與現實不符，無可採納。再現場
      分岔箭頭標線之設置，依據該處車道配置狀況以觀，係告
      知後方來車，前方已分岔而為2車道，中線道直行，左側
      為左轉專用，此由2車道間嗣以雙白線區隔而禁止駕駛人
      變換車道，更可得見，參以原告自96年間即已取得駕照，
      十餘年以上駕駛經驗堪稱豐富，難謂觀諸現場狀況，竟不
      知中線車道為直行專用而不得左轉，否則，2車道間又何
      必設以雙白線區隔？稍具行車知識之人，均可知悉上情，
      則原告上開主張，與社會通常交通知識相差懸殊，顯非可
      採，交通法規認識，即有再予加強必要。原告又稱，分岔
      箭頭之標線繪製，依本規則上開規定，既指明含直行與(
      左)轉彎，依據原告查明「教育部國語辭典簡編本」(本院
      卷第15頁)意義，並列之意義係指，同時存在，引申有地
      位相當、勢力相等的意義，則上開分岔箭頭既係直行、左
      轉箭頭並列，自應解為原告行駛之該車道除可直行外，亦
      可左轉彎云云。惟現場車道線規劃，依原告行向，初於中
      線道繪有上開分岔箭頭，繼於逢甲路口前，即已改換地面
      標線為僅剩直行箭頭，至左轉彎部分，則分由左側左彎專
      用道負責，故該左彎專用道地面亦僅繪製左轉箭頭乙枚，
      道路規劃及上開標線設置之邏輯、次序，並無扞格之處，
      駕駛人均可一望了然，並無原告所稱，現場標誌判讀易生
      混淆情事存在。況本規則第188條第1項後段亦已明揭：「
      本標線(按即指向箭頭標線)設於交岔路口方向專用車道上
      與禁止變換車道線配合使用時，車輛須循序前進，並於進
      入交岔路口後遵照所指方向行駛。」定明，箭頭標線如經
      搭配禁止變換車道線設置時，駕駛人進入路口，應遵照所
      指示方向行駛，益發可以證明，原告所行駛之車道，既於
      路口處僅剩直行箭頭繪製而已無左轉箭頭尚存，且與左側
      左轉專用道又以雙白線區隔而禁止變換車道，原告自不可
      行駛該中線車道後而左轉彎，原告上開主張，委無可採。
七、綜上所述，原告於前揭時、地，確有「不依標誌、標線號誌
    指示」之違規行為，被告因此依處罰條例第48條第1項第2款
    、第63條第1項，裁處原告罰鍰600元，並記違規點數1點，
    核無任何違法之處，原告猶執前詞請求撤銷原處分，為無理
    由，應予駁回。
八、本件判決基礎已臻明確，兩造其餘之攻擊防禦方法及訴訟資
    料經本院斟酌後，核與判決不生影響，無一一論述之必要，
    併予敘明。
九、本件第一審裁判費為300元，應由原告負擔，爰確定第一審
    訴訟費用額如主文第2項所示。
據上論結，本件原告之訴為無理由，依行政訴訟法第237條之7、
第237條之8第1項、第98條第1項前段，判決如主文。
中　　華　　民　　國　　111 　年　　8 　　月　　31　　日
　　　　　　　　　行政訴訟庭　法　官　曾士哲
以上為正本，係照原本作成。
如不服本判定，應於判決送達後20日內，向本院提出上訴狀並表
明上訴理由（原判決所違背之法令及其具體內容或依訴訟資料可
認為原判決有違背法令之具體事實），其未載明上訴理由者，應
於提出上訴後20日內向本院補提理由書（上訴狀及上訴理由書均
須按他造人數附繕本，如未按期補提上訴理由書，則逕予駁回上
訴），並應繳納上訴裁判費新臺幣750元。
中　　華　　民　　國　　111 　年　　8 　　月　　31　　日
                              書記官  廖苹汝